---
title: "Informe Suicidios"
author: "Ana Blanes Martinez - Xavier Castilla Carbonell"
date: "26/5/2019"
output: 
  html_document:
    toc: true
    toc_depth: 4
    highlight: tango
---

```{r setup, include=FALSE}
knitr::opts_chunk$set(echo = TRUE)
```

## 1. Detalles de la actividad
### 1.1 Descipción
En esta actividad se elabora un caso práctico, consistente en el tratamiento de un conjunto de datos (en inglés, dataset), orientado a aprender a identiﬁcar los datos relevantes para un proyecto analítico y usar las herramientas de integración, limpieza, validación y análisis de las mismas.

Para resolver la actividad se integrará un informe donde esten unificados los conceptos teoricos, objetivos y resolución con código R.

El dataset usado se puede encontrar siguiendo el [enlace](https://www.kaggle.com/russellyates88/suicide-rates-overview-1985-to-2016).

### 1.2 Objetivos de la actividad
Los objetivos que queremos cumplir mediante el desarrollo de esta actividad son los siguientes:

+ Aplicar conocimientos adquiridos en un ambito multidisciplinar en un entorno poco conocido
+ Identificar datos relevantes y tratamientos necesarios
+ Analizar los datos adecuadamente
+ Identificar la mejor representación de los resultados para aportar conclusiones sobre el problema planteado
+ Desarrollar las habilidades aprendidas
+ Desarrollar la capacidad de búsqueda, gestión y uso de la información en el ámbito de la ciencia de datos

### 1.3 Competencias
Así, las competencias del Máster en Data Science que se desarrollan son: 
+ Capacidad de analizar un problema en el nivel de abstracción adecuado a cada situación y aplicar las habilidades y conocimientos adquiridos para abordarlo y resolverlo. 
+ Capacidad para aplicar las técnicas especíﬁcas de tratamiento de datos (integración, transformación, limpieza y validación) para su posterior análisis.

## 2. Resolución
### 2.1 Descripción del dataset
El siguiente dataset se ha construido a partir de distintos conjuntos de datos (referencias en la bibliografia) para su análisis. Se compone de 27820 con 12 campos.

Estos son los campos que contiene:

+ **country**: Nombre del país
+ **year**: Año del registro
+ **sex**: Genero de la población 
+ **age**: Grupo de edad de la población del país ese año
+ **suicides_no**: Número de suicidios en el país ese año
+ **population**: Habitantes del país ese año
+ **suicides/100k pop** Numero de suicidios de la población por cada cien mil habitantes
+ **country-year**: Identificador compuesto por los campos país y año
+ **HDI for year**: (*Human Development Index*), es un indicador del desarrollo humano en base a la salud, la educación y la riqueza. El valor va de 0 a 1 siendo cuan más alto mejor.
+ **gdp_for_year ($)**: (*Gross domestic product*), expresa el valor monetario de la producción de bienes y servicios de un país
+ **gdp_per_capita ($)**: relación entre el GDP y la cantidad de población de un país
+ **generation**: Nombre de la generación a la que pertenece un grupo de población

### 2.1 Importancia del análisis
Los suicidios son uno de los principales problemas de la sanidad pública presente en todos los países del mundo independientemente de su nivel económico, población o ubicación geográfica. Con este estudio pretendemos desevelar que sectores de la población están más en riesgo considerando su *edad*, *sexo* y *renta per capita* usando la información de distintos países a lo largo de los años.

La finalidad del análisis es generar un informe sobre el risgo de cada grupo de población con el fin de ayudar a enfocar futuros proyectos a identificar las causas del suicidio en los grupos más desfavorecidos



Juntar imagen de un histograma con la evolución de los suicidios/100k medios en el mundo por año


### 2.2 Objetivos del análisis
Los objetivos que queremos cumplir durante el desarrollo de esta actividad son los siguientes:

+ Identificar valores extremos
+ Limpiar los datos del conjunto de datos que sean irrelevantes o ""repetidos""
  + Eliminar las columnas **Country-year**, **suicides_no**, **population** y **gdp_for_year ($)**
  + Añadir la columna continente
  + Completar el campo **HDI for year** que contiene elementos vacios con la media de los valores más aproximados, o descartandolos si no existen valores cercanos
+ Seleccionar los grupos de datos que sean interesantes de analizar/comparar
+ Realizar un analisis de los datos para conocer si existen diferencias entre distintas agrupaciones de población y cúal está más en riesgo:
  + Por generación
  + Por sexo
  + Por grupo de edades
  + Por gdb_per_capita
  + Por continente
+ Crear un modelo regresivo con dos objetivos:
  + Predicción de suicidios en un país en los próximos años
  + Completar los datos de *HDI for year* descartados durante la limpieza de datos
+ Comprar y explicar países parecidos pero con tasas de suicidios muy dispares si es que existen
+ Representar mediante tablas y gráficas los datos y resultados
+ Responder las preguntas planteadas y sacar conclusiones

### 2.3 Descripción del Dataset
### 2.3 Preparación de los datos
Instalamos las librerias que necesitaremos durante el desarrollo
```{r}
install.packages("countrycode")
library(countrycode)
```

Cargamos el dataset **suicide.csv**
```{r}
dfSuicidios <- read.csv("suicide.csv", encoding = "UTF-8", header = TRUE);
```
### 2.1 Limpieza de los datos
```{r}
dfSuicidios$continent <- countrycode(sourcevar = dfSuicidios[, "country"], origin = "country.name", destination = "continent")
colnames(dfSuicidios)[colnames(dfSuicidios)=="gdp_per_capita...."] <- "gdp_per_capita_USDollar"
colnames(dfSuicidios)[colnames(dfSuicidios)=="gdp_for_year...."] <- "gdp_for_year_USDollar"
colnames(dfSuicidios)[colnames(dfSuicidios)=="HDI.for.year"] <- "HDI_for_year"
colnames(dfSuicidios)[colnames(dfSuicidios)=="country.year"] <- "country_year"
colnames(dfSuicidios)[colnames(dfSuicidios)=="suicides.100k.pop"] <- "suicides_100k_pop"

keeps <- c("country","continent", "year","sex","age","suicides_100k_pop","HDI_for_year","gdp_per_capita_USDollar","generation")
dfSuicidiosFiltered <- dfSuicidios[keeps]

```
### 2.1 Análisis de los datos
### 2.1 Pruebas estadísticas
### 2.1 Conclusiones

## 3. Recursos

*Dataset*  
https://www.kaggle.com/russellyates88/suicide-rates-overview-1985-to-2016

*References*  
United Nations Development Program. (2018). Human development index (HDI). Retrieved from http://hdr.undp.org/en/indicators/137506

*World Bank. (2018). World development indicators: GDP (current US$) by country:1985 to 2016. Retrieved from*   http://databank.worldbank.org/data/source/world-development-indicators#

*[Szamil]. (2017). Suicide in the Twenty-First Century [dataset]. Retrieved from*   https://www.kaggle.com/szamil/suicide-in-the-twenty-first-century/notebook

*World Health Organization. (2018). Suicide prevention. Retrieved from*  
http://www.who.int/mental_health/suicide-prevention/en/

*Referencia de informe*  
Gutierrez_teguayco_Practica_2__Limpieza_y_validacion_de__27_12_2017_07_31_05

*Human Development Index (HDI)*  
https://en.wikipedia.org/wiki/Human_Development_Index

*Gross domestic product (GDP)*  
https://en.wikipedia.org/wiki/Gross_domestic_product


